【裁判字號】    96,訴,3932
【裁判日期】    970131
【裁判案由】    毒品危害防制條例
【裁判全文】
臺灣板橋地方法院刑事判決              96年度訴字第3932號
公  訴  人  臺灣板橋地方法院檢察署檢察官
被      告  丁○○
選任辯護人  洪明儒律師
?????  羅豐胤律師
被      告  乙○○
?????  丙○○
共???同
指定辯護人  本院公設辯護人甲○○
上列被告因違反毒品危害防制條例案件，經檢察官提起公訴（95
年度偵字第24367 號），本院判決如下：
    主  文
丁○○共同轉讓第三級毒品，處有期徒刑肆年，減為有期徒刑貳
年，扣案之第三級毒品愷他命壹包（驗餘總毛重捌伍點伍玖公克
）沒收；又持有第二級毒品，處有期徒刑壹年捌月，減為有期徒
刑拾月，扣案之含甲基安非他命成分之米色圓形錠壹包（驗餘共
毛重參參點伍肆肆公克）沒收銷燬，米色圓形錠外包裝袋壹只沒
收；應執行有期徒刑貳年拾月，扣案之第三級毒品愷他命壹包（
驗餘總毛重捌伍點伍玖公克）、米色圓形錠外包裝袋壹只，均沒
收，扣案之含甲基安非他命成分之米色圓形錠壹包（驗餘共毛重
參參點伍肆肆公克）沒收銷燬。
丙○○共同轉讓第三級毒品，處有期徒刑貳年，減為有期徒刑壹
年，扣案之第三級毒品愷他命壹包（驗餘總毛重捌伍點伍玖公克
）沒收。
乙○○無罪。
    事  實
一、丁○○明知甲基安非他命係毒品危害防制條例所列之第二級
    毒品，竟於民國九十五年九月間某日，在臺北縣三重市○○
    街附近，向綽號「阿樂」自稱「許景庭」之成年男子，以每
    顆新臺幣（下同）二百元之價格，購買含有甲基安非他命成
    分之米色圓形錠一包（內有一百顆藥丸，共重三三‧九○八
    公克）而持有之。另明知愷他命（Ketamine，俗稱Ｋ他命）
    係屬毒品危害防制條例所列之第三級毒品，不得轉讓，因於
    九十五年八月間某日，在臺北縣三重市○○街附近，以每公
    克六百元，共計十二萬元代價，向前開綽號「阿樂」之人購
    入重二百公克之愷他命後，因對品質不滿，竟生轉讓第三級
    毒品愷他命之犯意，欲以原價轉讓他人取回現金，適郭志維
    欲購買愷他命而向在同公司上班之丙○○詢問，丙○○即以
    電話通知丁○○，並與丁○○基於轉讓愷他命之犯意聯絡，
    先由丙○○與丁○○就愷他命數量、價格談妥後，即由丁○○於九十五年八月二十一日駕車備妥前揭愷他命二百公克，
    附載不知情之乙○○（詳後述），前往丙○○及郭志維位在
    臺北市之公司搭載丙○○、郭志維後，即於車上成交，約定
    郭志維應給付丁○○十二萬元現金，嗣後郭志維諉稱須至位
    在臺北縣永和市○○路一三四號「嘉新皇邸」住處拿取現金
    ，四人即於同日十三時三十分許，驅車抵達郭志維上開住處
    前，丁○○將上開愷他命二包交予郭志維，郭志維即以上樓
    拿取現金十二萬元為由下車，且為躲避丁○○等人自行藏匿
    在該大樓水塔中。丁○○因久候未見郭志維下樓，乃於同日
    十四時許，命乙○○上樓尋找郭志維並收取毒品對價，惟乙○○並未尋獲郭志維，丁○○亦上樓找尋郭志維未果而離去
    。嗣於同年月二十五日上午十時五分許，因「嘉新皇邸」大
    廈住戶反應水質有異，該大廈管理委員會總幹事蘇台生至頂
    樓水塔察看，發現郭志維在該大廈頂樓水塔內，因服用過量
    愷他命躲入水塔溺斃、窒息引起中毒性休克及呼吸性休克而
    死亡，乃報警處理，經警到場勘查，在郭志維身上起出業經
    潮解之愷他命粉末一包共毛重八十五點七二公克，並調閱相
    關監視錄影畫面等資料，始循線查知上情，再於同年十月十
    八日十時三十分許，至丁○○位在臺北市○○○路○段一號
    十三樓之十九住處拘提丁○○，並起出含有甲基安非他命成
    分之米色圓形錠一包（內有一百顆藥丸）等物（丁○○、乙○○涉嫌殺人罪部分，另經檢察官為不起訴處分）。
二、案經臺北縣政府警察局永和分局報告臺灣板橋地方法院檢察
    署檢察官偵查起訴。
    理  由
壹、有罪部分：
一、訊據被告丁○○就上揭犯罪事實坦承不諱，與證人乙○○、
    丙○○於警詢、偵查及本院審理時證述之情節互核大致相符
    ，復有行政院衛生署管制藥品管理局九十五年九月十二日鑑
    定書、扣案之愷他命粉末共八十五點七二公克、含甲基安非
    他命成分之米色圓形錠一包（內有一百顆藥丸，共重三三‧
    九○八公克）、行政院衛生署管制藥品管理局九十五年十一
    月二十七日鑑定書、臺北縣政府警察局永和分局搜索、扣押
    筆錄、扣押物品目錄表、查獲物品照片、郭志維住處電梯監
    視畫面翻拍照片五張、法務部法醫研究所鑑定書、法務部法
    醫研究所毒物化學檢驗報告各一份、被告丁○○臺灣檢驗科
    技股份有限公司濫用藥物尿液檢驗報告一紙可資佐證（被告
    丁○○暨其辯護人就上揭證據能力均不爭執，本院經核前揭
    乙○○、丙○○警詢陳述及其他書面陳述作成時之情況，亦
    認為並無不適當作為證據之情況，均有證據能力），足認被
    告丁○○前揭自白與事實相符，堪予採信，本案事證明確，
    自應依法論科。至公訴意旨認為被告丁○○係意圖販賣而持
    有上揭含有甲基安非他命成分之米色圓形錠一百顆，另以每
    公克六百元代價，向「阿樂」販入數量不詳之愷他命後，除
    部分供自己施用外，其餘則待價而沽以轉售他人而持有之，
    嗣後以每公克六百五十元，共計十三萬元之價格販賣愷他命
    二百公克予郭志維，因認被告丁○○係涉犯毒品危害防制條
    例第五條第二項意圖販賣而持有第二級毒品罪嫌及同條例第
    四條第三項之販賣第三級毒品罪嫌，惟訊據被告丁○○堅決
    否認有何意圖販賣而持有第二級毒品犯行，辯稱：扣案之含
    有甲基安非他命成分之米色圓形錠一包（內有一百顆藥丸）
    係購入供自己施用，且轉賣愷他命之價格為十二萬元等語。
    經查，公訴意旨所指被告丁○○於九十五年間收入，僅由家
    中每月供應一萬元之零用金為生活費，衡情應無資力，僅為
    自行施用而向「阿樂」購入甲基安非他命高達一百顆及愷他
    命六包之數量等情，係依被告資力，推測被告購入大量毒品
    ，非僅為自己施用，而係欲於購入後轉售圖利，然依被告自
    購入後未即轉賣之事實，仍欠缺積極證據足以佐證被告確有
    販賣之意，更難認定被告原無出售圖利之意，而購入上揭米
    色圓形錠一百顆，嗣後始生出售之意而持有，是公訴意旨此
    部分舉證尚屬未足，僅得論以單純持有第二級毒品罪；又被
    告丁○○暨選任辯護人固就販賣第三級毒品愷他命罪部分為
    認罪之陳述，然依被告丁○○屢次供稱本案愷他命係以新臺
    幣十二萬元購入二百公克，嗣後亦以相同價格、重量轉售郭
    志維；證人丙○○固於偵查中一度證稱：曾在上開時間同車
    時，聽聞被告丁○○告知郭志維愷他命一公克六百五十元，
    總價十三萬元等情（九十五年度偵字第二四三六七號卷，第
    九十六頁），然嗣後於本院審理作證時，則對此節支吾其詞
    ，改稱價錢不清處（本院九十七年一月十四日審判筆錄），
    難以逕信無疑；證人乙○○則自警詢、偵查及本院審理中均
    一再證稱並未聽聞交易內容，是尚無從僅以證人丙○○前揭
    偵查中有瑕疵之證詞，逕以認定被告丁○○係以十三萬元轉
    售上揭愷他命二百公克，是被告丁○○既係以原價轉售上揭
    愷他命二百公克，無從認定具有營利意圖而無疑，應認定被
    告丁○○係犯轉讓第三級毒品罪，附此指明。
二、訊據被告丙○○固不否認曾因郭志維請託代購愷他命，始基
    於幫助郭志維施用第三級毒品之意，而居中介紹被告丁○○
    與郭志維進行愷他命二百公克交易，且於九十五年八月二十
    一日陪同郭志維與被告丁○○在上揭車上進行交易，嗣後郭
    志維攜走愷他命逃逸無蹤後，被告丁○○認為受騙，轉而要
    求伊負責等情，然矢口否認有何轉讓第三級毒品愷他命犯行
    ，辯稱：僅有幫助郭志維施用第三級毒品之犯意云云。惟查
    ：
  (1)被告丙○○上揭犯行，與證人丁○○、乙○○警詢、偵查及
    本院審理時證述之情節互核大致相符，復有行政院衛生署管
    制藥品管理局九十五年九月十二日鑑定書、扣案之愷他命粉
    末共八十五點七二公克、郭志維住處電梯監視畫面翻拍照片
    五張可資佐證（被告丙○○暨其辯護人就上揭證據能力均不
    爭執，本院經核前揭丁○○、乙○○警詢陳述及其他書面陳
    述作成時之情況，亦認為並無不適當作為證據之情況，均有
    證據能力）。
  (2)被告丙○○固以前情辯解，然衡情轉讓毒品事涉非輕之刑罰
    ，轉讓者若非可信賴對象，當無可能輕易同意親自與對方接
    頭，直接進行交易；又居間介紹毒品交易同犯重刑，若欲幫
    助他人取得毒品施用，不如自行代為取得後轉交施用者，或
    係由施用者自行與出賣者交易即可，並無牽線後全程參與交
    易過程之必要。被告丙○○既係受郭志維請託代購愷他命，
    且知悉被告丁○○處有愷他命待售，又與被告丁○○顯有相
    當熟悉及信賴，若係純粹為郭志源尋覓毒品來源，並無全程
    參與被告丁○○與郭志維車上交易之必要。佐以證人丁○○
    證稱：伊以前曾和被告丙○○一起出去玩，也會一起施用愷
    他命，此次是被告丙○○問伊有沒有愷他命，在車上與郭志
    維交易前，在電話中已事先與被告丙○○確定好，被告丙○○說她有朋友要，有確定要拿，伊先向丙○○說十二萬元，
    數量二百公克，伊是直接和丙○○談，並沒有要求轉達買方
    ，在車上時，愷他命用紙袋裝起來，放在副駕駛座的後座，
    被告丙○○與郭志維都坐在後座，伊有先將紙袋給丙○○看
    過，嗣後丙○○說郭志維沒有問題，伊才任由郭志維將愷他
    命帶走，伊並沒有和郭志維談到價錢的問題，郭志維也沒有
    要求驗貨等情（本院九十七年一月十四日審判筆錄），顯示
    被告丙○○除與被告丁○○議定價格、數量外，更經手愷他
    命，已親身參與被告丁○○及郭志維間之交易，而屬實行轉
    讓毒品犯罪構成要件行為，參以被告丙○○參與之愷他命交
    易量高達二百公克，金額高達十二萬元，顯非僅屬單純幫助
    郭志維施用所用，而係有與被告丁○○共同轉讓毒品之意，
    已屬灼然。
  (3)公訴意旨固認為被告丙○○係涉犯刑法第三十條第一項、毒
    品危害防制條例第四條第三項之幫助販賣第三級毒品罪嫌，
    然依前述，被告丁○○係犯轉讓第三級毒品罪，而被告丙○○已參與構成要件行為，且與被告丁○○有犯意聯絡，應屬
    共同正犯，附此指明。綜據前述，被告丙○○前揭所辯，無
    從建立合理懷疑而推翻前揭積極證據，本案事證明確，被告
    丙○○犯行已堪認定，自應依法論科。
三、核被告丁○○、丙○○所為，均係犯毒品危害防制條例第八
    條第三項之轉讓第三級毒品罪，被告丁○○另犯同法第十一
    條第二項之持有第二級毒品罪。公訴意旨認為被告丁○○係
    涉犯毒品危害防制條例第五條第二項意圖販賣而持有第二級
    毒品罪嫌及同條例第四條第三項之販賣第三級毒品罪嫌，被
    告丙○○係涉犯刑法第三十條第一項、毒品危害防制條例第
    四條第三項之幫助販賣第三級毒品罪嫌，應有誤解，業經論
    述如前，惟起訴基本社會事實同一，爰變更起訴法條。被告
    丁○○、丙○○就轉讓愷他命犯行，有犯意聯絡，行為分擔
    ，為共同正犯。被告丁○○所犯上開二罪，犯意各別，行為
    互殊，應分論併罰。依行政院於九十三年一月七日公布之轉
    讓持有毒品加重其刑之數量標準，被告丁○○持有之第二級
    毒品淨重達十公克以上，應依毒品危害防制條例第十一條第
    四項加重其刑；被告丁○○、丙○○轉讓之第三級毒品淨重
    達二十公克以上，應分別依毒品危害防制條例第八條第六項
    規定加重其刑。爰分別審酌被告丁○○、丙○○之素行，犯
    罪動機、目的、持有毒品之數量，違法轉讓大量毒品，造成
    毒品危害進一步擴大等所生危害，經查獲後，被告丁○○曾
    數度變更供述內容，顯有誤導偵查、審判之虞，被告丙○○
    則否認犯行，未見確實悔意，兼衡被告丁○○就部分犯行於
    查獲後，自知事證明確而坦承不諱，被告丙○○參與犯行之
    程度等一切情狀，分別量處如主文所示之刑，以示警懲。又
    被告丁○○、丙○○本件犯罪時間乃在九十六年四月二十四
    日以前，合於中華民國九十六年罪犯減刑條例所定之減刑條
    件，爰依該條例第二條第一項第三款規定，將其等宣告刑減
    其刑期二分之一，並就丁○○部分定其應執行刑。
四、按毒品危害防制條例第二條第二項規定，毒品依其成癮性、
    濫用性及對社會危害性分為四級，並就製造、運輸、販賣、
    意圖販賣而持有、以非法方法使人施用、引誘他人施用及轉
    讓等不同品項毒品之行為，分別定其處罰。至施用或持有第
    三、四級毒品，因其可罰性較低，故予除罪化，僅就施用及
    持有第一、二級毒品科以刑罰。惟鑑於第三、四級毒品均係
    管制藥品，特於同條例第十一條之一明定無正當理由，不得
    擅自持有；第十八條第一項後段復規定查獲之第三、四級毒
    品，無正當理由而擅自持有者，沒入銷燬之。從而，依毒品
    危害防制條例第十八條第一項後段應沒入銷燬之毒品，專指
    查獲之施用、持有第三、四級毒品而言；倘係查獲之製造、
    運輸、販賣、意圖販賣而持有、以非法方法使人施用、引誘
    他人施用或轉讓之第三、四級毒品，既屬同條例相關法條明
    文規定處罰之犯罪行為，即非該條項應沒入銷燬之範圍。又
    同條例第十九條第一項所定「供犯罪所用或因犯罪所得之物
    」，係指犯第四條至第九條、第十二條、第十三條或第十四
    條第一項、第二項之罪所用或所得之物，不包括毒品本身在
    內，自不得為第三、四級毒品之沒收依據（以犯第四條第三
    項販賣第三級毒品罪為例，其供犯罪所用之物，當指「供販
    賣第三級毒品所用之物」而言；第三級毒品本身為販賣之標
    的，為遂行販賣該毒品使用之物，始屬「供犯罪《犯第四條
    第三項之販賣第三級毒品罪》所用之物」，其理至明）。同
    條例對於查獲之製造、運輸、販賣、意圖販賣而持有、以非
    法方法使人施用、引誘他人施用及轉讓第三、四級毒品之沒
    收，並無特別規定，如其行為已構成犯罪，則該毒品即屬不
    受法律保護之違禁物，應回歸刑法之適用，依刑法第三十八
    條第一項第一款之規定沒收之（最高法院九十五年度台上字
    第九一一號判決意旨參照）。依上開說明，本件扣案之上揭
    第三級毒品愷他命一包（驗餘總毛重八五．五九公克），為
    違禁物，不問屬於犯罪行為人與否，應依刑法第三十八條第
    一項第一款之規定沒收之。至含甲基安非他命成分之米色圓
    形錠一包（內有一百顆藥丸，驗餘共毛重三三‧五四四公克
    ），為查獲之第二級毒品，應依同條例第十八條第一項前段
    規定沒收銷燬。扣案上開米色圓形錠外包裝袋一只，係用於
    包裹毒品，有防止毒品裸露、逸出及潮濕之功用，並便於攜
    帶，即屬被告丁○○所有，供犯本案持有毒品罪所用之物，
    應依刑法第三十八條第一項第二款之規定沒收。至上開愷他
    命包裝袋已非被告丁○○所有，復非屬違禁物，應不得沒收
    ，其餘起訴書所列扣案物，未經檢察官舉出積極證據佐認與
    被告丁○○本案犯行有關，即無由為沒收之諭知，均附此敘
    明。
貳、無罪部分：
一、公訴意旨另以：被告丁○○就上揭販賣第三級毒品愷他命予
    郭志維事宜與被告丙○○聯繫完畢後，即通知具有幫助丁○○販賣第三級毒品愷他命犯意之被告乙○○，由丁○○駕車
    附載乙○○前往與郭志維進行愷他命交易，因認被告乙○○
    所為，係涉犯刑法第三十條第一項、毒品危害防制條例第四
    條第三項之幫助販賣第三級毒品罪嫌。
二、按犯罪事實應依證據認定之，無證據不得認定其犯罪事實；
    又不能證明被告犯罪者，應諭知無罪之判決，刑事訴訟法第
    一百五十四條第二項、第三百零一條第一項分別定有明文。
    次按所謂證據，係指直接間接足以證明犯罪行為之一切證人
    、證物而言；且事實之認定，應憑證據，如未能發現相當證
    據，或證據不足以證明，自不能以推測或擬制之方法，以為
    裁判基礎，最高法院三十年上字第一二八號、四十年臺上字
    第八六號判例均可資參考。再按認定不利於被告之事實，須
    依積極證據，苟積極證據不足為不利於被告事實之認定時，
    即應為有利於被告之認定，最高法院三十年上字第八一六號
    判例意旨可資參照。另按刑事訴訟上證明之資料，無論其為
    直接或間接證據，均須達於通常一般之人均不致有所懷疑，
    而得確信其為真實之程度，始得據為有罪之認定，若其關於
    被告是否犯罪之證明未能達此程度，而有合理懷疑之存在，
    致使無從形成有罪之確信，根據「罪證有疑，利於被告」之
    證據法則，即不得遽為不利被告之認定，有最高法院七十六
    年臺上字第四九八六號判例可稽。
三、公訴意旨認為被告乙○○有前揭犯行，無非係以證人丙○○
    證稱：被告乙○○於被告丁○○與郭志維交易時在場，嗣後
    並跟隨郭志維下車，復與被告丁○○一同前往尋找郭志維，
    應聽聞交易內容而知悉本案案情，為其主要論據。惟訊據被
    告乙○○堅決否認有何幫助販賣第三級毒品犯行，辯稱：伊
    當天係經被告丁○○告知有人欠丁○○十萬元，只是認為要
    陪丁○○去收錢，上車後因為伊前一晚未睡覺，所以精神不
    濟，在車上昏昏沈沈睡覺，所以不知丙○○、郭志維與丁○○在車上談些什麼，僅知丁○○交付一包物品予郭志維，嗣
    後郭志維下車，伊才應丁○○之要求而跟隨下車，在樓下久
    候郭志維未歸後，伊上樓察看，不見郭志維蹤影，才下來告
    訴丁○○等語。經查，證人丁○○屢次證稱：僅告知被告乙○○要一起去收取欠款，在車上時伊亦無和郭志維對話，紙
    袋內所裝之愷他命亦未曾拿給乙○○看，乙○○就本案愷他
    命交易並不知情（本院九十七年一月十四日審判筆錄）；至
    證人丙○○固於偵查中證稱：被告丁○○與郭志維在車上交
    易過程中，被告丁○○曾對郭志維告稱一公克六百五十元，
    二百公克總價十三萬元，被告乙○○應有聽到等情（九十五
    年度偵字第二四三六七號卷，第九十八頁），然於本院審理
    時則證稱：在車上時，並未目睹被告乙○○與被告丁○○或
    車內其他人對話、互動，亦不清處被告乙○○是否睡覺或清
    醒中，或是否聽到車內各人間之對話等情（本院九十七年一
    月十四日審判筆錄），是尚難僅以證人丙○○於偵查中推測
    性之證詞，援為對被告乙○○不利認定之佐證。參以證人丁○○、丙○○均一致證稱被告乙○○並未參與愷他命交易前
    之車內對話，被告乙○○辯稱當時精神不濟而未參與本案，
    即非絕無可信。從而依檢察官所舉證據及本院依職權調查所
    得，本案被告乙○○被訴幫助販賣第三級毒品部分，尚有合
    理懷疑存在，既不能證明被告乙○○犯罪，即應依法為無罪
    之諭知。
參、證人丁○○未拒絕證言，於偵查、本院審理時分別於供述前
    後具結而作證，然就本案愷他命來源及交易過程等情節為互
    歧之陳述，是否涉及偽證犯行，應由檢察官另行偵辦。
據上論斷，應依刑事訴訟法第299 條第1 項前段、第300 條、第
301 條第1 項，毒品危害防制條例第8 條第3 項、第6 項、第11
條第2 項、第4 項、第18條第1 項前段，刑法第11條前段、第28
條、刑法第38條第1 項第1 款、第2 款、第51條第5 款，中華民
國九十六年罪犯減刑條例第2 條第1 項第3 款、第7 條、第10條
第1 項，判決如主文。
本案經檢察官靳開聖到庭執行職務。
中    華    民    國    97    年    1     月    31    日
                  刑事第三庭  審判長法  官  王屏夏
??????????????????法?官  彭全曄
??????????????????法?官  王偉光
以上正本證明與原本無異
如不服本判決應於送達後10日內向本院提出上訴狀
??                                書記官  陳怡君
中    華    民    國    97    年    1     月    31    日
附錄本案論罪科刑法條全文：
毒品危害防制條例第8條
轉讓第一級毒品者，處 1 年以上 7 年以下有期徒刑，得併科新
臺幣 1 百萬
元以下罰金。
轉讓第二級毒品者，處 6 月以上 5 年以下有期徒刑，得併科新
臺幣 70 萬
元以下罰金。
轉讓第三級毒品者，處 3 年以下有期徒刑，得併科新臺幣 30 萬
元以下罰
金。
轉讓第四級毒品者，處 1 年以下有期徒刑，得併科新臺幣 10 萬
元以下罰金
。
前四項之未遂犯罰之。
轉讓毒品達一定數量者，加重其刑至二分之一，其標準由行政院
定之。
毒品危害防制條例第11條
持有第一級毒品者，處 3 年以下有期徒刑、拘役或新臺幣 5 萬
元以下罰金
。
持有第二級毒品者，處 2 年以下有期徒刑、拘役或新臺幣 3 萬
元以下罰金
。
持有專供製造或施用第一、二級毒品之器具者，處 1 年以下有期
徒刑、拘
役或新臺幣 1 萬元以下罰金。
持有毒品達一定數量者，加重其刑至二分之一，其標準由行政院
定之。


司法院資訊處製作；財團法人民間司法改革基金會備份。
